【裁判字號】    99,國抗,19
【裁判日期】    991118
【裁判案由】    國家賠償
【裁判全文】
臺灣高等法院民事裁定                  99年度國抗字第19號
抗  告  人  陳惠
相  對  人  行政院金融監督管理委員會
法定代理人  陳裕璋
上列當事人間國家賠償事件，抗告人對於中華民國99年9 月27日
臺灣板橋地方法院99年度國字第17號所為裁定提起抗告，本院裁
定如下：
    主  文
原裁定廢棄。
    理  由
一抗告人於民國（下同）99年8 月20日向原法院起訴請求相對人
  行政院金融監督管理委員會（下稱金管會）國家賠償，嗣於99
  年9月30日為訴之追加，請求行政院國家賠償。原法院於99年9
  月27日裁定駁回抗告人對金管會之訴，該裁定於99年10 月5日
  送達抗告人。原法院又於99年10 月6日裁定駁回抗告人對行政
  院之訴，該裁定於99年10月12日送達抗告人。有起訴狀、追加
  被告狀、裁定書、送達證書附於原法院卷第 3、74、81、83、
  85、87頁可稽。抗告人於99年10 月7日提起本件抗告（見本院
  卷第4頁）時，尚未收受原法院99年10月6日裁定之送達，可見
  其係針對上述原法院於99年9 月27日所為裁定提起本件抗告，
  先予敘明。
二按依國家賠償法請求損害賠償時，應先以書面向賠償義務機關
  請求之。賠償義務機關對於前項請求，應即與請求權人協議；
  賠償義務機關拒絕賠償，或自提出請求之日起，逾30日不開始
  協議，或自開始協議之日起，逾60日協議不成立時，請求權人
  得提起損害賠償之訴，國家賠償法第10條第1項、第2項前段、
  第11條第1 項本文分別定有明文。是原告提起國家賠償之訴，
  應先踐行上開協議前置程序，此為起訴應備之要件。
三按起訴不備起訴要件者，法院應以裁定駁回其訴，但其情形可
  以補正者，審判長應定期間先命補正，民事訴訟法第249條第1
  項第6款定有明文。查本件抗告人於99年8月20日向原法院起訴
  請求金管會國家賠償，未先踐行協議前置程序，其起訴要件不
  完備。原法院於99年8月26日通知抗告人於7日內補正（原法院
  卷第43、45頁），嗣金管會於99年9 月16日向原法院提出答辯
  狀，載明抗告人已於99年9月6日以書面提出國家賠償請求等語
  （原法院卷第51、52頁），抗告人亦於99年9 月20日具狀向原
  法院陳明其已於99年9月6日向金管會提出國家賠償之請求等語
  （見原法院卷第71頁），但原法院未依職權調查金管會是否拒
  絕賠償，即依上開規定，於99年9 月27日以原裁定駁回抗告人
  之訴，並於當日公告（見原法院卷第86頁）。
四查提起國家賠償之訴，未踐行協議前置程序，其起訴要件不完
  備，但此要件之欠缺可以補正，原法院並於99年8 月26日通知
  抗告人補正，有各該通知及送達回證附卷可稽，詎原裁定竟以
  無從命補正為由，而駁回抗告人之訴，自有矛盾。
五按當事人於抗告程序不得提出新攻擊或防禦方法，但法院應依
  職權調查證據者，不在此限，民事訴訟法第495 條之1第1項準
  用同法第447條1項第4 款，定有明文。經查，起訴應備要件係
  法院應依職權調查證據之事項。原法院知悉抗告人於99年9月6
  日向金管會提出國家賠償之請求，卻未依職權調查金管會是否
  拒絕賠償，即於99年9 月27日以原裁定駁回抗告人之訴。抗告
  人於本院提出金管會99年9月27日金管銀控字第09900359250號
  函，顯示金管會於99年9 月27日拒絕賠償（本院卷第15至19頁
  ），依上開規定，應許抗告人提出此一證據，從而應認抗告人
  於99年9月27日補正起訴要件之欠缺。又原裁定固於99年9月27
  日因公告而生羈束力（按上開裁定於99年10 月5日始送達予抗
  告人），但並無證據顯示原裁定生效係在本件補正起訴要件欠
  缺之前，則原法院依民事訴訟法第249條第1項第6 款駁回抗告
  人之訴，尚有未合。
六況查，抗告人於99年8 月20日起訴前，曾向金管會之直接上級
  機關行政院請求國家賠償，遭行政院拒絕，有其於起訴狀所附
  拒絕賠償理由書可稽（原法院卷第至35頁）。揆之上開理由書
  ，行政院對於抗告人所主張金管會轄下公務員失職、怠於執行
  職務，致其受損害等節，一一駁斥，金管會為下級機關，當受
  該決定之拘束，可見抗告人即令於起訴前向金管會請求國家賠
  償，亦當毫無達成賠償協議之可能，此由抗告人嗣後向金管會
  請求，金管會果然拒絕理賠，即可窺見。故本院認為要求抗告
  人踐行協議前置程序，並無實益（按踐行協議程序之目的，在
  於能夠達成協議，以免訟累），原法院以抗告人之起訴要件有
  欠缺，裁定駁回抗告人對金管會之訴，難謂適當。
七綜上，原法院以抗告人之起訴要件無從補正為由，以原裁定駁
  回抗告人對金管會之訴，尚有未合。抗告意旨指摘原裁定不當
  ，求予廢棄，為有理由。
八據上論結，本件抗告為有理由，爰裁定如主文。
中    華    民    國    99    年    11    月    18    日
                    民事第三庭
                        審判長法  官  張劍男
                              法  官  彭昭芬
                              法  官  翁昭蓉
正本係照原本作成。
本裁定除以適用法規顯有錯誤為理由外，不得再抗告。如提起再
抗告，應於收受後10日內委任律師為代理人向本院提出再抗告狀
。並繳納再抗告費新台幣１千元。
中    華    民    國    99    年    11    月    22    日
                              書記官  張淑芬

司法院資訊處製作；財團法人民間司法改革基金會備份。
